【裁判字號】    90,簡抗,14
【裁判日期】    900501
【裁判案由】    清償債務
【裁判全文】
臺灣臺中地方法院民事裁定  九十年簡抗字第一四號
    抗  告  人  中央信託局北台中分局
    法定代理人  林茂鴻
                送達代收人  丘.
    相  對  人  甲○○
右當事人間清償債務事件，抗告人對於中華民國九十年二月二十六日本院台中簡易庭
裁定（九十年度中簡字第六九六號）提起抗告，本院裁定如左：
    主      文
原裁定廢棄，發回台灣台中地方法院台中簡易庭。
    理      由
一、抗告意旨略以：本件抗告人以其於原審起訴請求相對人清償債務，依相對人所簽
    交抗告人之消費性借款契約（下稱系爭契約）第八條約定：「．．．如違背本契
    約規定之各條款經貴局提起訴訟時，由貴局所在地方法院審理並拋棄關於法院管
    轄之抗辯權」，本件因相對人未履行債務清償，經抗告人提起訴訟，被告即喪失
    法院管轄之抗辯權。且依本件放款帳卡所示，本件借款人為中央信託局北台中分
    局，其營業所在地係台中市○○路十七號，係在原法院轄區。原裁定以本件兩造
    係合意以中央信託局總局營業所在地（設台北市○○街○段四九號）法院為管轄
    法院，認原法院無管轄權，而依職權將本件訴訟移送台灣台北地方法院，顯有違
    誤，為此提起抗告等語。
二、按當事人得以合意定第一審管轄法院。但以關於由一定法律關係而生之訴訟為限
    。前項合意，應以文書證之，民事訴訟法第二十四條定有明文。查依系爭契約第
    八條係約定：「．．．如違背本契約規定之各條款經貴局提起訴訟時，由貴局所
    在地方法院審理．．．」，且系爭契約文末雖係印載「此致中央信託局」，惟依
    系爭契約第七條所定「借款人寄存貴局（包括總局各分處及各分局，各辦事處）
    財物．．．」等語，顯見系爭契約有關「貴局」之定義，應係包括中央信託局之
    總局及其各分處、各分局、各辦事處。故系爭契約第八條所定「．．．如違背本
    契約規定之各條款經貴局提起訴訟時，由貴局所在地方法院審理」，其「貴局所
    在地方法院」即包括中央信託局之總局及其各分處、各分局、各辦事處所在地方
    法院，並不獨限於中央信託局總局所在地方法院。再查本件借款係由抗告人所貸
    放，亦據抗告人提出放款帳卡一份為證，是本件借款既係由相對人向抗告人所借
    ，則系爭契約第八條所約定之「貴局所在地方法院」，應係指抗告人營業所在地
    （設台中市○○路十七號）之地方法院。故本件抗告人向台灣台中地方法院起訴
    ，核無不合。原法院未查明遽以系爭契約第八條所約定之「貴局所在地方法院」
    ，係僅指中央信託局總局之營業所在地（即台北市），認本件訴訟非屬其管轄而
    裁定駁回，顯有未合。抗告意旨指摘原裁定不當，求為廢棄，為有理由，爰發回
    裁定如主文。
三、本件抗告有理由，依民事訴訟法第四百九十二條第二項裁定如主文。
中      華      民      國    九十    年      五      月      一        日
                                  臺灣臺中地方法院民事第三庭
~B審判長法官  張  瑞  蘭
~B法      官  陳      葳
~B法      官  許  秀  芬
右為正本係照原本作成
中      華      民      國    九十    年      五      月      一        日
~B法院書記官


司法院資訊處製作；財團法人民間司法改革基金會備份。
